【裁判字號】    92,易,511
【裁判日期】    920513
【裁判案由】    電子遊戲場業管理條例等
【裁判全文】
臺灣桃園地方法院刑事判決                          九十二年度易字第五一一號
    公  訴  人  臺灣桃園地方法院檢察署檢察官
    被      告  乙○○
    選任辯護人  巫宗翰律師
右列被告因賭博案件，經檢察官聲請簡易判決處刑（九十一年度偵字第一００五五號
），本院認有刑事訴訟法第四百五十一條之一但書第四項第三款規定之情形，改依通
常程序判決如左：
    主    文
乙○○無罪。
    理    由
一、公訴意旨略以：被告乙○○係桃園縣觀音鄉○○村○鄰○○路○段二十八號「哈
    克鋼鋁公司」之負責人，明知尚未依電子遊戲場管理條例辦理營利事業登記證，
    竟自民國九十一年四月中旬間某日起，自行至觀音鄉草漯夜市，向不詳姓名之人
    以每台新台幣（下同）二千元之代價，購買「大舞台」與「金鯉童」各一台等利
    用電、電子、電腦、機械其他類似方式操縱，以產生或顯示聲光影像、圖案、動
    作之遊樂器具，經營電子遊戲場業，並逕以上開機具與不特定前往之友人、客戶
    或員工賭博財物，二台機具方式均為以十元硬幣投入機具，以一比一之比例取得
    分數，再依不同倍率押注，若押中則可得押注金額乘以倍率之分數，並得直接自
    該機具之退幣口退出現金，如未押中則所押注之分數悉歸為零，投入金額乙○○
    所有。嗣於同年月二十七日下午四時二十八分許，員警接獲線報前往取締，當場
    查獲，並自十三日下午五時三十分許，適有陳權忠在上址賭玩時，為警當場查獲
    ，自「大舞台」機具內起出現金一千四百九十元、「金鯉童」機具內起出現金三
    千三百五十元，總計四千八百四十元，因認被告係違反電子遊戲場業管理條例第
    十五條規定，應依同條例第二十二條處罰；另涉犯刑法第二百六十六條之賭博罪
    嫌云云。
二、按犯罪事實應依證據認定之，無證據不得推定其犯罪事實，又不能證明被告犯罪
    者，應諭知無罪之判決，刑事訴訟法第一百五十四條第一項、第三百零一條第一
    項分別定有明文。所謂認定犯罪事實之證據，係指足以認定被告確有犯罪行為之
    積極證據而言，又事實之認定，應憑證據，如未能發現相當證據，或證據不足以
    證明，自不能以推測或擬制之方法，為裁判基礎，最高法院二十九年上字第三一
    ○五號判例、四十年臺上字第八六號判例，明揭此旨。另按認定犯罪事實，所憑
    之證據，雖不以直接證據為限，間接證據亦包括在內，然無論直接或間接證據，
    其為訴訟上之證明，須於通常一般之人均不致於有所懷疑，而得確信其為真實之
    程度者，始得據之為有罪之認定，倘其證明尚未達到此一程度，而有合理性懷疑
    之存在時，即無從為有罪之認定，此亦有最高法院七十六年臺上字第四九八六號
    判例可資參照。
三、本件公訴人指被告涉有前揭犯行，其理由係以右揭犯罪事實業據被告乙○○於警
    局詢問中坦承不諱，復經證人即現場查獲之員警葉峻峰供證明確，又有臨檢紀錄
    表一紙、現場相關位置圖二份、現場照片十二張、扣案如犯罪事實欄所示之電玩
    機具二台、賭資共計四千八百四十元足資佐證，資為論據。訊據被告堅決否認有
    何違反電子遊戲場業管理條例、賭博犯行，辯稱：並未經營電子遊戲場業，擺設
    之遊戲機具是供公司員工娛樂用，不能退幣，上開電子遊戲機具係擺設在工廠內
    ，並非公眾得自由出入之場所等語。
四、經查：
  (一)被告乙○○係桃園縣觀音鄉○○村○鄰○○路○段二十八號「哈克鋼鋁公司」之
    負責人，自民國九十一年四月中旬間某日起，自行至觀音鄉草漯夜市，向不詳姓
    名之人，購買「大舞台」與「金鯉童」各一台等電動遊戲機具，嗣於同年月二十
    七日下午四時二十八分許，員警接獲線報前往取締，為警當場查獲，查獲當時電
    源開啟，無人把玩，並自「大舞台」機具內起出現金一千四百九十元、「金鯉童
    」機具內起出現金三千三百五十元，總計四千八百四十元等情，業據被告於警訊
    、偵查及本院訊問時供述明確，並有扣押物品清單、桃園縣警察局大園分局臨檢
    紀錄表一份、經濟部公司執照等附卷可稽。
  (二)又上開扣案之電子遊戲機具擺設在被告經營上開工廠內，分別位於工廠內材料區
    及辦公桌之後，而警員至被告經營工廠臨檢時，並無人在內場把玩等情，業據證
    人即到被告工廠臨檢之警員葉俊峰於偵查時具結證稱明確（見偵查卷第十五頁至
    第十七頁），是公訴人指被告經營之工廠為警查獲時，適有陳權忠在上址賭玩時
    云云，已有未合。而被告經營之「哈克鋼鋁公司」係一鐵皮工廠，由大門進入會
    先到停放貨車的地點，進來還有二個工作台，然後有大宗材料台，旁邊是小型辦
    公區，內有被告辦公桌，兩台電動遊戲機具擺放在被告辦公桌二側，此情業據被
    告於本院審理時供述明確，並有被告於偵查中提出之工廠現場圖及照片附卷可稽
    （見偵查卷第二十三頁至第二十七頁），則是否屬於一般人均得進出之公共場所
    或是公眾得出入之場所，要非無疑？
  (三)又被告於警訊中供稱：「（是否可以兌換金錢？為何該機檯有退幣口？是否可以
    退幣？）並無法兌換現金之事實，因該機檯本身就有設計退幣口，所以可以退幣
    。」，核與證人即查獲警員葉峻峰於警訊中證稱：「（退幣口可否退幣？）可以
    ，有試過，是用機檯內的錢投入，累積後他會退幣十元硬幣出來」（見偵查卷第
    十五頁背面）等語，足見被告以上開「大舞台」與「金鯉童」等機台與把玩之人
    決定輸贏之方式，純靠運氣，具有射倖性，而非須靠技巧之情形不同，是被告於
    本院訊問時稱，上開機檯不能退幣一節，核屬卸責之詞，證人即被告為警查獲時
    在被告公司上班之員工於本院審理時證稱，上開機檯不能退幣一節，顯屬迴護被
    告之詞，均不足採信。
  (四)又起訴書指被告以上開機具與不特定前往之友人、客戶或員工賭博財物云云，被
    告固於警訊中供稱是供朋友及員工把玩等語，是被告於本院訊問翻異前詞表示，
    擺設之機檯僅供公司員工把玩一節，要難採信。而被告擺設在電動遊戲機具雖可
    供賭博之用，然係位於公司工廠內部辦公桌內，顯非一般人所得自由進出，而不
    屬於公共場所或公眾得出入之場所一節，業如前述，是縱依被告於警訊中供述擺
    設之機檯供員工及朋友把玩等語，亦不符合賭博罪之構成要件，況且起訴書並未
    指明被告以上開機檯與何人賭博財物？
  (五)證人即被告之員工甲○○於本院審理時證稱：「（有何補充？）證人答大部分都
    是到我們公司旁邊的醉鵝餐廳聚餐。」、「（有無用機台內的錢唱歌過？）有，
    餐廳內有投幣是的卡拉ＯＫ。」等語，證人及被告員工丙○○於本院審理時證稱
    ：「（機台內錢如何用？）老闆說用來供員工聚餐、唱歌。」、「（有無記明細
    ？）無。」、「（都到哪裡聚餐？）有到工廠隔壁餐廳聚餐過，是否是用機台內
    的錢來聚餐我就不清楚。機台擺沒多久就被警察查獲。」（以上均見本院九十二
    年四月二十二日訊問筆錄）等語，顯見被告擺設之電動遊戲機具並不具有營利之
    意圖甚明，是起訴書指把玩機檯者把玩機檯如未押中，所得歸被告所有一節，即
    有未合。
  (六)按電子遊戲場業管理條例第三條、第四條規定，設置利用電、電子、電腦、機械
    或其他類似方式操縱，以產生或顯示聲光影像、圖案、動作之遊樂機具，或利用
    上述方式操縱鋼珠或鋼片發射之遊樂機具，供「不特定人」為鋼珠類或娛樂類遊
    戲之營利事業，為電子遊戲場業，依同條例第十一條第一項規定，於申請營利事
    業登記時，除應依相關法令辦理外，應向直轄巿、縣（巿）主管機關申請核發營
    利事業登記證及營業級別證，並辦理下列事項之登記：一營業級別、二機具類別
    、三營業場所管理人、四營業場所之地址，未依該條例辦理營利事業登記者，依
    同條例第十五條之規定，即不得經營電子遊戲場業。經查被告擺設上開機檯之處
    所並非公共場所或公眾得出入之場所業如前述，且縱如被告於警訊中所述以上開
    機具與不特定前往之友人、客戶或員工賭博財物等語，均不符上尚開電子遊戲場
    業管理條例之供「不特定人」娛樂之規定，被告既非經營電子遊戲場業，自不用
    依該條例第十五條規定辦理營利事業登記，被告在其公司工廠內擺設上開機檯之
    行為，自難依同條例第二十二條之規定處罰。
五、綜上所述，被告在其公司工廠擺設電動遊戲機檯之行為，與刑法第二百六十六條
    第一項賭博罪、及違反電子遊戲場業管理條例第十五條之規定，而應依同條例第
    二十二條處罰之構成要件有間，自難以賭博及違反電子遊戲場業管理條例罪相繩
    ，此外復查無其他積極之證據，足認被告確有公訴人所指之犯行，不能證明被告
    犯罪，依法應諭知無罪之判決。
據上論斷，應依刑事訴訟法第四百五十二條、第三百零一條第一項，判決如主文。
本案經檢察官林良蓉到庭執行職務中
中      華      民      國    九十二    年      五      月     十三     日
                                臺灣桃園地方法院刑事第六庭
                                      法  官  黃永定
右正本證明與原本無異。
如不服本判決，應於判決送達後十日內，向本院提出上訴狀。
                                      書記官  施春祝
中      華      民      國    九十二    年      五      月     十三     日


司法院資訊處製作；財團法人民間司法改革基金會備份。
